【裁判字號】    89,訴,59
【裁判日期】    890929
【裁判案由】    強盜等
【裁判全文】
臺灣臺北地方法院刑事判決                            八十九年度訴字第五九號
    公  訴  人  臺灣臺北地方法院檢察署檢察官
    被      告  乙○○
    指      定
    辯  護  人  本院公設辯護人  丁○○
右列被告因強盜等案件，經檢察官提起公訴（八十八年度偵字第一０一三九號），本
院判決如左：
    主  文
乙○○連續竊盜，處有期徒刑參月，並應於刑之執行完畢或赦免後，令入相當處所，
施以監護參年。
    事  實
一、乙○○幼時即因顳葉癇癲發作，而定期在台大醫院神經科接受診治，自十一歲起
    即有暴力攻擊傾向及精神病症狀，時常發生偷竊行為，有多次竊盜前科，其後分
    別經台北市立萬芳醫院、財團法人馬階紀念醫院、台北市立療養院門診追蹤治療
    ，仍有癲癇症、器質性精神疾患及智能不足之情形，係精神耗弱之人，詎其因身
    體多處疼痛，又無足夠金錢購買藥物擦拭，乃竟基於意圖為自己不法所有之概括
    犯意，先於民國（下同）八十八年四月二十九日中午十二時三十分許，在台北市
    ○○路八號丙○○所管理之全家便利商店內，徒手竊取店內價值共新台幣（下同
    ）三百八十元之萬金油三罐、曼秀雷敦軟膏二盒得逞後，復於同日下午一時許，
    承前意圖為自己不法所有之犯意，至台北市○○路十二號甲○○所管理之統一超
    商店內，以相同方式，徒手竊取店內價值共六百九十元之萬金油四罐、曼秀雷敦
    軟膏六盒等物品，得手後迅即逃逸，嗣經甲○○發現後，追躡乙○○至青年公園
    側門時，因甲○○扭拉乙○○身體致乙○○舊傷口流血疼痛，乙○○遂另行基於
    傷害之故意（並非基於脫免逮捕而施暴），以口咬傷甲○○之左手拇指（傷害罪
    部分未據告訴），適為行經該處之員警發現當場查獲。
二、案經臺北市政府警察局萬華分局移送臺灣臺北地方法院檢察署檢察官偵查起訴。
    理  由
一、右揭事實，業據被告乙○○於警訊及偵查中坦承不諱，互核被害人丙○○於警訊
    及被害人甲○○於偵審中指訴物品遭失竊之情節均約相符合，且有贓物認領保管
    收據二紙在卷可稽，足見被告前開自白內容與事實相符，被告審理中空言否認犯
    罪，並辯稱已忘記等情，自無足採。是本件事證已臻明確，被告犯行堪以認定，
    應予依法論科。
二、核被告所為，係犯刑法第三百二十條第一項之竊盜罪。公訴人雖認被告於實施竊
    盜犯行後，尚有為脫免逮捕而咬傷被害人甲○○左手拇指之行為，所為係犯刑法
    第三百二十九條之準強盜罪。惟查：被告於警訊中對於員警訊問：「你為何不跟
    店員結帳，又要咬傷店員」即陳稱：「我沒帶足夠錢，又身上多處病痛，受不了
    才會去咬她的」，又員警訊問：「你身上受傷處係為何而來的？」亦供稱：「受
    傷流血是月初自殺時留下的舊傷，因扭拉時又流血的」；再互核被害人甲○○於
    本院庭訊中亦證述，係伊先抓住被告衣服，要求一起回店裡，被告掙扎不願回去
    ，始咬伊手指等情節觀之，尤足見被告犯行當時對於被害人施以攻擊之行為，純
    係因被害人先扭拉其身體，致其舊傷口流血，且暴力傾向之精神疾病仍未治癒，
    而對外界事物之知覺理會與判斷作用較常人為低，所為之自發性反應，非可認其
    主觀上對於脫免逮捕而當場實行強制行為有所認識，並且進而決意實行強制行為
    甚明。是公訴人論被告之犯行以準強盜罪容有誤會，惟起訴事實相同，。爰依法
    變更起訴法條。又被告先後二次犯行，均時間緊接，方法相同，所犯係犯罪構成
    要件相同之罪名，顯係基於概括之犯意為之，為連續犯，依刑法第五十六條之規
    定，以一罪論，並加重其刑。又因被告之母陳莊秀妹到庭陳稱被告自幼即有癲癇
    及精神方面之疾病，且曾送到精神病院治療，但無法治癒等語，故本院函請台北
    市立療養院鑑定被告行為時精神狀況如何，經函覆稱：綜合被告過去生活史、疾
    病史、身體檢查、精神狀態及心理評估結果，被告之智能應屬癲癇症合併邊緣性
    智能之患者，而依被告自述「因身上傷口疼痛，想買萬金油及曼秀雷敦軟膏敷抹
    ，錢不夠才偷」及「因傷口疼痛才受不了咬傷他人」等緣由而為之，顯見其思考
    判斷能力較常人降低，且被告之智能確較常人為低，故本院認其犯行當時對於外
    界事務之知覺理會與判斷作用，以及自由決定意思之能力，較普通之平均程度顯
    然減退，其精神狀態已達到精神耗弱之程度等語，此有台北市立療養院八十九年
    八月三十一日北市療成字第八九六０七四三０００號函在卷可證，足見被告於行
    為時已達精神耗弱狀態，爰依刑法第十九條第二項規定減輕其刑，並與前述連續
    犯加重部分，依先加後減順序為之。爰審酌被告有多次竊盜前科，素行不佳，惟
    行竊之主因，仍在於精神方面之疾病未得到妥適之治療而引發，且犯罪所得財物
    非鉅、犯罪後已坦承犯行、態度良好等一切情狀，量處如主文所示之刑，以資懲
    儆。再按台北市立療養院前開鑑定報告書記載，被告確有癲癇症合併邊緣性智能
    之情形，且依被告之母陳莊秀妹具狀所陳，被告患有精神異常之慣竊，常不由自
    主偷竊，攻擊家人及他人，經送往台北市立療養院短期治療，均尚無法治癒，而
    被告此病情，必須長期治療否則無效，且流於在外，恐危及社會治安等情，是本
    院因認應依刑法第八十七條第二項，於被告刑之執行完畢或赦免後，施以監護三
    年，以期避免被告精神病化之行為對於其個人及社會造成難以預料之危害。
據上論斷，應依刑事訴訟法第二百九十九條第一項前段，刑法五十六條、第三百二十
條第一項、第十九條第二項、第八十七條第二項、第三項，罰金罰鍰提高標準條例第
一條前段，判決如主文。
本案經檢察官劉承武到庭執行職務
中    華    民    國         八十九       年      九      月   二十九   日
                                      臺灣臺北地方法院刑事第七庭
                                          法  官  蔡  世  祺
右正本證明與原本無異。
如不服本判決，應於判決送達後十日內，向本院提出上訴狀。
                                          書記官  李  文  椿
中    華    民    國         八十九       年      十      月     二     日
論罪科刑法條：刑法第三百二十條第一項。
一意圖為自己或第三人不法之所有，而竊取他人之動產者，為竊盜罪，處五年以下有
  期徒刑、拘役或五百元以下罰金。
二意圖為自己或第三人不法利益，而竊佔他人之不動產者，依前項之規定處斷。
三前二項之未遂犯罰之。


司法院資訊處製作；財團法人民間司法改革基金會備份。
